【裁判字號】    98,抗,1311
【裁判日期】    981222
【裁判案由】    聲請定其應執行刑
【裁判全文】
臺灣高等法院刑事裁定                  98年度抗字第1311號
抗  告  人
即受刑  人  甲○○
上列抗告人因違反毒品危害防制條例等案件，不服臺灣板橋地方
法院中華民國98年11月25日定其應執行刑之裁定（98年度聲字第
5726號），提起抗告，本院裁定如下：
    主  文
抗告駁回。
    理  由
一、抗告意旨略以：刑法第56條連續犯之規定係因實務對於「同
    一罪名」認定過寬而業已刪除。所謂「概括犯意」經常連綿
    數年，且採證寬鬆，致過度擴張連續犯概念，併案浮濫造成
    不公之現象。修正後，連續犯之犯罪應回歸數罪併罰處罰，
    惟新制之一罪一罰判決，獨對吸食毒品部分有欠公允。按照
    新法實施以後，各法院案例中對其犯罪所判之例參照，如販
    賣毒品案例，被告五次販賣行為，分別判刑15年（合計75年
    ）後，定應執行刑大約為18年6月至19年，又如所犯普通強
    盜案件六件，分別判刑5年6月（合計33年），定應執行刑為
    16年半，諸如竊盜案等亦同。其審判過程與吸食毒品不同處
    ，僅在於上述案例在判決前大致都會吸收由同一審法官審理
    判決，而吸食毒品則無此行為。例如：六次吸食毒品，分別
    判刑1年，合併後定應執行刑卻成5至6年左右，適用同一刑
    法，落差如此鉅大。再按比例原則論之，毒品危害防制條例
    中販賣第二級毒品罪刑度約7至8年，而同條例吸食毒品均有
    成癮性，反覆施用，長期下所犯數次犯行，依現況判決刑度
    已與販賣行為不遑多讓，更有甚之，惟販賣係屬高度犯罪行
    為，等同吸食之低度行為論之。依照比例，所獲之罪責等同
    ，但行為之高低相差鉅大，顯見違背比例原則之處。爰請求
    給予抗告人即受刑人甲○○一個悔過向上之機會，從新從輕
    為對抗告人最有利之裁定等語。
二、按裁判確定前犯數罪者，併合處罰之，有二裁判以上者，依
    刑法第51條之規定，定其應執行之刑，同法第50條、第53條
    分別定有明文。次按法院就自由裁量權之行使，除不得逾越
    法律所規定範圍之外部性界限外，另應受比例原則、公平正
    義原則之規範，謹守法律秩序之理念，體察法律之規範目的
    ，使其結果實質正當，合於裁量之內部性界限，俾與立法本
    旨相契合。刑法第51條第 5款規定數罪併罰，宣告多數有期
    徒刑者，應於各刑中之最長期以上，各刑合併之刑期以下，
    定其應執行之刑期，但不得逾30年，其就數罪併罰，固非採
    併科主義，而係採限制加重主義，就俱發各罪中，以最重之
    宣告刑為基礎，由法院參酌他罪之宣告刑，裁量加重定之，
    且不得逾法定之30年最高限制，此即外部性界限。法院為裁
    判時，二者均不得有所踰越。在數罪併罰，有二裁判以上，
    定其應執行之刑時，固屬於法院自由裁量之事項，然仍應受
    前揭外部性界限及內部性界限之拘束。
三、經查：本件抗告人先後犯有如原裁定附表所示之違反毒品危
    害防制條例等二罪，分別經臺灣板橋地方法院判處有期徒刑
    一年及一年二月確定在案。臺灣板橋地方法院檢察署檢察官
    因而向原審法院聲請定其應執行刑，經原審法院審核認聲請
    為正當，並依上揭法條規定，定其應執行刑為有期徒刑二年
    。係在各刑中之最長期一年二月以上，各刑合併之刑期二年
    二月以下，合於刑法第51條第5款規定所定之外部界限，復
    未逾自由裁量之內部界限，揆諸前揭說明，依法並無違誤。
    抗告人以無關之他案任意指摘原審所定執行刑違反公平及比
    例原則，為無理由，應予駁回。
據上論斷，應依刑事訴訟法第412條，裁定如主文。
中    華    民    國    98    年    12    月    22    日
                    刑事第十二庭審判長法  官  蔡永昌
                                      法  官  陳榮和
                                      法  官  蔡國在
以上正本證明與原本無異。
如不服本裁定，應於收受送達後五日內向本院提出抗告狀。
                                      書記官  顧哲瑜
中    華    民    國    98    年    12    月    22    日


司法院資訊處製作；財團法人民間司法改革基金會備份。
